【裁判字號】    90,易,761
【裁判日期】    900501
【裁判案由】    違反台灣地區與大陸地區人民關係條例
【裁判全文】
臺灣臺南地方法院刑事判決                            九十年度易字第七六一號
    公  訴  人  臺灣台南地方法院檢察署檢察官
    被      告  甲○○
右列被告因違反台灣地區與大陸地區人民關係條例案件，經檢察官提起公訴（九十
年度偵字第二一五一號），本院判決如左：
    主  文
甲○○僱用大陸地區人民從事未經許可之工作，處罰金新台幣壹拾萬元，如易服勞役
，以銀元參佰元即新台幣玖佰元折算壹日。緩刑貳年。
    事  實
一、甲○○明知陳雀是大陸地區人民，竟於民國（下同）八十九年十二月二十五日起
    至九十年一月十三日止，於台南縣新市鄉○○街八十九號，未經申請主管機關許
    可，擅自僱用陳雀於上址其所經營之全福快餐店內打工，並以教授伊如何經營快
    餐店技術為對價，以一天工資新台幣（下同）三百元，每月薪資九千元折抵。迨
九十年一月十三日十二時三十分許，在上址為警當場查獲。
二、案經台南縣警察局善化分局報請台灣台南地方法院檢察署檢察官偵查起訴。
    理  由
一、訊據被告甲○○固坦承於右揭時地有請大陸地區人民陳雀工作之事實，惟矢口否
    認有何違法僱用大陸地區人民之犯行，辯稱：僱用陳雀在其店內並非打工，而是
    在教授伊如何經營快餐店技術云云。惟查：被告於警訊中自承：「因陳雀欲至我
    店裡學習經營技術，當初言明一個月九仟元，日薪三佰元，係不發薪水的」「當
    時我和陳雀言明，二年的期間我便將快餐店所有供貨來源及技術教給她，這段期
    間的薪資便以我所教她的技術抵銷，而沒有發薪水。」等語。陳雀在偵查中表示
    ：「（問：學藝可有工資）是我先生與他談」，是陳雀之學習經營技術之對價係
    以在被告店內工作之工資作為對價，則被告僱用陳雀之事實，顯無疑義。復參以
    警方查獲陳雀當時，伊正於上開快餐店內販售便當，倘被告僅係單純教授伊如何
    經營快餐店技術，焉有伊尚須幫忙販售便當之理？再者於警訊中警方詢及其何以
    在現場？陳雀稱係學烤雞腿，販賣便當則稱幫忙，按苟係學習整套經營快餐店之
    技術，何以有學習及幫忙項目之區分？顯示其與被告甲○○所供尚非一致，應係
    迴避之辭，基上所述，被告所辯，顯係卸責之詞，不足採信，其罪行應堪認定。
二、被告僱用大陸地區人民從事未經許可之工作，違反台灣地區與大陸地區人民關係
    條例第十五條第四款之之規定，應論以該條例第八十三條第一項之罪。爰審酌被
    告無不良素行、犯罪之動機、目的、所生危害不大且未滿一個月即被查獲、其與
    陳雀之間確屬鄰居，且有意幫助伊創業，法律知識不足，方法或有不當，惟惡性
    尚輕，犯罪後態度等一切情狀，處如主文所示之刑，並諭知易服勞役之折算標準
    ，以資懲儆。又被告前未曾受有期徒刑以上刑之宣告，有台灣台南地方法院檢察
    署刑案資料查註紀錄表在卷可憑，其經此教訓後，應知所警惕，信無再犯之虞，
    本院因認所宣告之刑以暫不執行為適當，併諭知緩刑二年，以勵自新。
據上論斷，應依刑事訴訟法第二百九十九條第一項前段、台灣地區與大陸地區人民關
係條例第八十三條第一項、第十五條第四款、刑法第十一條前段、第四十二條第二項
、第七十四條第一款、罰金罰鍰提高標準條例第二條，判決如主文。
本案經檢察官陳俊秀到庭執行職務。
中    華    民    國      九十      年        五      月        一      日
                                 臺灣臺南地方法院刑事第二庭
                                       法  官  侯  明  正
右正本證明與原本無異。
如不服本判決，應於送達後十日內，向本院提出上訴狀。
                                       書記官  陳  澤  雄
中    華    民    國      九十      年        五      月        一      日
附錄本案論罪科刑法條全文：
臺灣地區與大陸地區人民關係條例第十五條
左列行為不得為之：
一  使大陸地區人民非法進入臺灣地區。
二  招攬臺灣地區人民未經許可使之進入大陸地區。
三  使大陸地區人民在臺灣地區從事未經許可或與許可目的不符之活動。
四  僱用或留用大陸地區人民在臺灣地區從事未經許可或與許可範圍不符
    之工作。
五  居間介紹他人為前款之行為。
台灣地區與大陸地區人民關係條例第八十三條第一項：
違反第十五條第四款或第五款規定者，處一年以下有期徒刑、拘役或科或併科新台幣
三十萬元以下罰金。


司法院資訊處製作；財團法人民間司法改革基金會備份。
